【裁判字號】    95,上易,2010
【裁判日期】    951108
【裁判案由】    竊盜
【裁判全文】
臺灣高等法院刑事判決                95年度上易字第2010號
上  訴  人  臺灣士林地方法院檢察署檢察官
被      告  丙○○
                    （另案臺灣士林看守所羈押中）
            乙○○
                    （另案在臺灣臺北監獄臺北分監執行中
上列上訴人因被告等竊盜案件，不服臺灣士林地方法院95年度易
字第438號，中華民國95年8月10日第一審判決（起訴案號：臺灣
士林地方法院檢察署95年度偵字第948號），提起上訴，本院判
決如下：
    主  文
上訴駁回。
    理  由
一、公訴意旨略以：被告乙○○、丙○○夥同潘廷瑋（起訴書誤
    繕為潘延瑋，另經檢察官就其連續犯罪之一部份已經判決有
    罪確定為由，依刑事訴訟法第252條第1款為不起訴處分確定
    ）共同基於意圖為自己不法所有之犯意聯絡，於民國94年10
    月上旬某日白天，共同前往臺北縣淡水鎮下圭柔山114之3號
    中華長江股份有限公司（下稱中華公司）廠房，踰越廠房外
    之圍牆後，無故侵入該建築物，並持足供兇器使用之破壞剪
    等工具，竊取廠房內之電纜線等物品。嗣於同年10月14日下
    午中華公司負責人甲○前往廠房查看，發現物品遭竊而報警
    ，經警將現場採集之指紋送驗後，發現為潘廷瑋所有，而循
    線查獲。因認被告丙○○及乙○○均涉有刑法第321條第1項
    第2款、第3款、第4款結夥三人以上攜帶兇器踰越安全設備
    竊盜罪嫌及同法第306條第1項無故侵入他人建築物罪嫌。
二、按犯罪事實應依證據認定之，無證據不得認定犯罪事實，刑
    事訴訟法第154條第2項定有明文。又認定不利於被告之事實
    ，須依積極證據，苟積極證據不足為不利於被告事實之認定
    時，即應為有利於被告之認定，更不必有何有利之證據；且
    刑事訴訟法上所謂認定犯罪事實之積極證據，係指適合於被
    告犯罪事實之認定之積極證據而言，雖不以直接證據為限，
    間接證據亦包括在內，然而無論直接或間接證據，其為訴訟
    上之證明，須於通常一般之人均不致有所懷疑，而得確信其
    為真實之程度者，始得據為有罪之認定，倘其證明尚未達到
    此一程度，而有合理之懷疑存在時，自不能以推測或擬制之
    方法，以為有罪裁判之基礎，有最高法院29年度上字第3105
    號、30年度上字第816號、40年度台上字第86號、76年度台
    上字第4986號判例可資參照。
三、訊據被告乙○○、丙○○均堅決否認有何上揭竊盜等犯行，
    被告丙○○辯稱：當天警員至住處將其逮捕，警員從其身上
    拿出一包安非他命，說要承認此一竊案，還是要移送其女友
    ？故其始於警局自白，實則其並未進去該廠房，亦未行竊。
    其與潘廷瑋間曾有不愉快，並曾打過潘廷瑋，潘廷瑋可能因
    此挾怨誣指。被告乙○○辯稱：其並未參與本案，應是派出
    所一位姓董員警要潘廷瑋咬其進去等語。
四、經查：
（一）本件竊盜等案件所以發現，係被害人中華公司負責人甲○
      於94年10月14日查覺位於臺北縣淡水鎮下圭柔山114之3號
      之工廠內電線、電纜、鋁窗及不銹鋼門均遭失竊後報警，
      警方在現場2樓已拆下之玻璃上採集指紋3枚，經送內政部
      刑事警察局鑑驗，核與同案被告潘廷瑋之右拇指、左環指
      及左小指指紋相符，有現場照片（見偵查卷第72至80頁）
      及內政部警政署刑事警察局94年11月15日刑紋字第094016
      7636號鑑驗書附卷在卷可參（見偵查卷第64至65頁）。
（二）雖被告丙○○曾於警詢時自白：「（你是否涉嫌本所轄區
      淡水鎮下圭柔山114之3號工廠的失竊案件？）我有進去過
      這間工廠，但是是友人帶我進去的」「是我朋友乙○○帶
      我去的，乙○○告訴我這間工廠是他的親戚的，已很久都
      沒人使用了，可以進去工廠內拿些不要的電線出來變賣」
      「我僅與乙○○進去過一次，那次在工廠內拿了些銅線，
      所拿得的銅線均交給乙○○去變賣。他去何處變賣我不知
      道，我沒有與他一起去」「（你們以何種工具剪取銅線？
      以何種交通工具將銅線載走？）我們用一般剪電線的鉗子
      將電線剪下，並用美工刀剝下電線外皮。將銅線放在布袋
      中由乙○○騎機車載走」（機車、工具是由誰提供？哪些
      工具現放何處？）由乙○○提供」「（你們共拿取多少數
      量的銅線？乙○○變賣該筆銅線後分予你多少錢？）我們
      共在廠內拿取了大約70至80公斤的銅線。他並未分我錢，
      乙○○說他最近手頭比較緊較需要用錢」（見偵查卷第33
      、34頁），惟嗣於偵查、原審及本院均否認上揭犯行，被
      告乙○○亦始終否認上情，陳稱：其與被告丙○○及潘廷
      瑋三人雖經常一起出去，但印象中未曾同去上址等語。
（三）對照證人潘廷瑋供述之情形：
    １於警詢時稱：「（依據內政部警政署刑事警察局鑑驗書中
      華民國94年11月15日刑紋字第0940167636號鑑驗書所鑑驗
      出之指紋為你本人你作何解釋？為何你本人的指紋會遺留
      於竊盜案現場？你至竊盜案現場作何事？）我確實與乙○
      ○及丙○○等人有去過竊盜案現場，可能是當時所留下的
      ，當時乙○○及丙○○二人邀我至竊盜案現場說要去搬電
      纜線，所以我才與他二人一起去」「大約於94年10月初（
      正確日期已不記得）的一天下午，我與乙○○及丙○○二
      人一同坐由丙○○所駕駛之車輛去臺北縣淡水鎮下圭柔山
      11 4之3號工廠內竊取電纜線」「當時是丙○○駕駛車輛
      與乙○○至我家住處載我一起去」「當時我與乙○○及丙
      ○○進入該工廠內後，他二人才向我說是要竊取電纜線，
      當我知道後，我便向他二人說這樣不妥當之後，我便離開
      該工廠」「（你與乙○○及丙○○如何進入該工廠？有無
      破壞門窗？）我們是直接爬窗戶進去，該工廠窗戶沒有上
      鎖，就直接打開進去，沒有破壞門窗」（見偵查卷第30頁
      ），指當日係由被告丙○○駕車載乙○○至其住處，然後
      三人同坐該車至竊案現場，三人均下車爬窗進入工廠後，
      被告丙○○及乙○○方告知是要竊取電纜線，因其覺得不
      妥，即先行離開等情，與被告丙○○前揭自白所稱被告乙
      ○○騎車載其過去之情節顯不相同。
    ２於偵查中稱：「（那天如何去？）由丙○○開車，我和乙
      ○○坐丙○○開的車，到那裡之後，我看那邊已經被破壞
      的差不多了，我就跟他說我不要，我要先走，我就先走了
      」「（你們如何進去？）那個廠房的外圍，圍牆有一個地
      方種樹的，我們是從種樹那邊進去的，不是翻越圍牆，我
      們三人一起進去後，我發現裡面拆的亂七八糟，而且又是
      白天，我就說我要先走」「（你為何要拆鋁門窗的玻璃？
      ）我沒有拆，只是碰到」（見偵查卷第93頁），並具結稱
      ：「（你是跟誰去的？）丙○○、乙○○」「我有進到廠
      房內，看到裡面一片混亂，我就說我要走了」（見偵查卷
      第104頁）、「（你和他們二人怎麼約的？）他們二人一
      起到我家找我」（見偵查卷第105頁）。
    ３嗣於原審證稱：「有一起到該廠房之外面，但只有我與丙
      ○○進去，乙○○沒有進去」「（為何到該廠房外面？）
      丙○○說到那裡看看有無東西可拿，但進去廠房裡面已被
      拿光了」「是丙○○開車載我及乙○○」「我與丙○○進
      去而已，乙○○在車上睡覺」「（你與丙○○如何進去廠
      房？）廠房旁邊有種一些樹，但樹已毀棄，所（以）直接
      走進去」「（如何進入廠房的屋內？）該廠房有窗戶沒有
      鎖，我就與丙○○爬進去」（見原審卷第98、99頁）、「
      （是否警訊中陳稱，我與乙○○丙○○進入工廠後，他們
      二人說要竊取電纜線？）是他二人於找我時講的，是在到
      廠房之前講的」「（是否於警訊中坦承你與乙○○、丙○
      ○進入工廠行竊？）在警訊時，是我記錯了」（見原審卷
      第10 0頁）、「……但我始終講的是乙○○與丙○○有參
      與行竊，但乙○○只在廠房外面」「（為何與乙○○、丙
      ○○到現場？）因他們稱看有無東西可以拿」「（該廠房
      現場完全沒有東西可拿？）都被搬光了」（見原審卷第
      102頁），指被告丙○○、乙○○於開車至其住處時，即
      有講要去行竊電纜線，但至現場以後，只有被告丙○○與
      其二人進入廠房，被告乙○○在車上睡覺，進入以後發現
      東西都已被搬光。則與其先前所述，其與被告丙○○、乙
      ○○三人均有進入工廠、於進入工廠之後，才說想要行竊
      之情顯然不相一致。
（四）依上所述，除在該工廠已拆下之玻璃採得之指紋與潘廷瑋
      指紋相符，得認潘廷瑋確曾至該處以外，證人潘廷瑋之供
      述先後歧異，且與被告丙○○警詢時之自白明顯不符，自
      難徒憑上開不一致之供述即指被告丙○○、乙○○亦與潘
      廷瑋曾一同前去上址。況依證人潘廷瑋所述，其與乙○○
      及丙○○至現場行竊時，該竊案現場已無物品可供竊取，
      其本人即先行離開現場，未親見被告丙○○及乙○○是否
      行竊，則亦無從證明被告丙○○、乙○○二人行竊。
（五）再者，證人潘廷瑋與警員董吉昌於本案查獲前已相識約半
      年，丙○○、乙○○二人係淡水分局列管竊盜及毒品人口
      ，潘廷瑋之指紋鑑定出來後，在潘廷瑋尚未指證該二人前
      ，董吉昌警員即先拿被告二人之口卡予潘廷瑋指認，據證
      人董吉昌於原審證述在卷（見原審卷第97頁），是證人潘
      廷瑋於警詢時尚非主動、直接指證被告丙○○及乙○○本
      人。至嗣於偵查及原審仍指證被告二人共同參與，或為保
      持其證言之一貫性。且被告丙○○供述其確實曾與潘廷瑋
      吵過架，此亦為被告乙○○陳述屬實（見原審卷第140、
      144頁），是以潘廷瑋不利於被告二人之陳述，難以遽採
      。
（六）至被告丙○○所辯查獲情節，雖經證人即被告丙○○之女
      友郭雅菁於原審證稱：「（94年11月29日）當天我們從外
      回到淡水鎮○○路136巷40弄14號3樓住處，到樓下時，就
      有員警衝出來，要丙○○把東西拿出來，我們二人就被員
      警帶到樓上住處搜索，員警稱我們有毒品，但當時沒有查
      獲任何毒品，後來就到警局」「……本件我並沒有被移送
      任何罪」「我在另一桌子旁邊接受訊問，我隱約聽到員警
      問丙○○一件淡水鎮下圭柔山的案子，丙○○是要保護我
      ，因為員警知道我有吸食安非他命前科，當時員警稱如果
      丙○○不承認就要把我移送毒品案等語」（見原審卷第10
      3至104頁），且證人董吉昌警員亦於原審結證稱：「（製
      作潘廷瑋筆錄當天，有無通知丙○○到派出所製作筆錄？
      ）當天我們去丙○○住處等候，將他帶回製作筆錄」「（
      你們去通知丙○○時，當時尚有何人在現場？）他女友郭
      雅菁在場」「（當天有無查獲郭雅菁施用毒品案？）沒有
      」（見原審卷第96頁）、「當時從他們住處樓下查獲他二
      人，經他們同意到樓上查看，到他們住處後在客廳電視機
      下查獲到1只使用過之空的小塑膠袋，我問他們是否是他
      們使用過毒品之袋子，是的話就自己承認，當時丙○○是
      有問我是否可以不要將查獲袋子之事移送，而且他們都否
      認沒施用毒品，且沒有實際證據證明他們有施用毒品，所
      以沒採尿送驗」等語（見原審卷第104頁），則被告丙○
      ○於此情況下，衡情非無以為只要自己承認竊盜，女友郭
      雅菁即可不被移送之心態，況且上揭自白亦與客觀事證不
      相符合，自無從以該自白遽入被告二人於罪。
（七）綜上所述，尚難遽認被告丙○○、乙○○二人有何公訴人
      所指犯行，此外復查無其他積極證據足資證明被告二人有
      何上揭犯行，自屬不能證明其等犯罪。
五、原審依調查證據之結果，斟酌全辯論意旨，認被告丙○○、
    乙○○二人犯罪不能證明，依法為被告二人無罪之諭知，經
    核並無不合。檢察官提起上訴，指被告丙○○如未行竊，於
    警詢時怎能陳述將電線外皮剝下？而證人郭雅菁為被告丙○
    ○之女友，證詞難免迴護，且證人董吉昌警員並未證稱曾對
    被告丙○○及女友郭雅菁施以強暴脅迫，且既查無有施用毒
    品之證據，未予採尿移送，並不違常，是被告丙○○警詢時
    之自白堪以採信，至證人潘廷瑋雖先後證述不符，但始終指
    認被告二人相偕前去，潘廷瑋先行離開亦與留下被告二人行
    竊之情節相符，而認為被告二人確有上揭犯行，指摘原判決
    不當云云。惟被告丙○○之自白及證人潘廷瑋之證詞如何不
    足證明被告二人犯罪，已詳如前述；且一般常人對於竊取電
    纜線予以販售牟利之事有所認識予以陳述，亦不違情理，尤
    難執此認被告丙○○有上揭犯行。故檢察官所提上訴，為無
    理由，應予駁回。
據上論斷，應依刑事訴訟法第368條，判決如主文。
本案經檢察官郭弘佑到庭執行職務。
中    華    民    國    95    年    11    月    8     日
                  刑事第二庭審判長法  官  呂丹玉
                                  法  官  林銓正
                                  法  官  王詠寰
以上正本證明與原本無異。
不得上訴。
                                  書記官  駱麗君
中    華    民    國    95    年    11    月    8     日


司法院資訊處製作；財團法人民間司法改革基金會備份。
